【裁判字號】    97,消債更,823
【裁判日期】    980330
【裁判案由】    聲請更生程序
【裁判全文】
臺灣高雄地方法院民事裁定           97年度消債更字第823號
聲  請  人  甲○○
上列當事人因消費者債務清理事件聲請更生，本院裁定如下：
    主  文
更生及保全處分之聲請均駁回。
聲請費用由聲請人負擔。
    理  由
一、聲請意旨略以：聲請人有不能清償債務情事，前已於消費者
    債務清理條例施行前，與各債權銀行就無擔保債務成立協商
    清償方案，約定自民國95年11月起，每月償還新臺幣（下同
    ）24,868元，共計分110 期清償，惟聲請人每月僅有收入為
    49,756元，除須扶養配偶及幼子二人之必要生活費用外，每
    月尚須支出二筆共計21,561元之房屋貸款，實已無法負荷，
    故無力繼續履行原協商條件，顯因非可歸責於己之事由致履
    行有重大困難，且其無擔保或無優先權之債務總額未逾1,20
    0 萬元，復未經法院裁定開始清算程序或宣告破產，爰聲請
    更生，並同時聲請就本院97年度司執字第82306 號強制執行
    事件為保全處分云云。
二、按債務人與金融機構協商成立者，不得聲請更生或清算，但
    因不可歸責於己之事由，致履行顯有重大困難者，不在此限
    ；本條例施行前，債務人依金融主管機關協調成立之中華民
    國銀行公會會員辦理消費金融案件無擔保債務協商機制與金
    融機構成立之協商，準用前項之規定，消費者債務清理條例
    第151 條第5 項、第6 項分別定有明文。是債務清償方案成
    立後，應由債務人按其條件履行，除因事後發生情事變更，
    在清償期間內之收入或收益減少，或支付之費用增加，致該
    方案履行困難甚或履行不能，而有不可歸責於己之事由，始
    能准許債務人聲請更生或清算，以避免債務人任意毀諾已成
    立之協商，濫用更生或清算之裁判上債務清理程序。蓋以債
    務清償方案係經當事人行使程序選擇權所為之債務清理契約
    ，債務人應受該成立之協議所拘束。債務人既已與金融機構
    協商成立，如認該協商方案履行有其他不適當情形，自仍應
    再循協商途徑謀求解決；次按法院就更生或清算之聲請為裁
    定前，得因利害關係人之聲請或依職權，以裁定為保全處分
    ，同條例第19條第1 項亦有規定，惟該項保全處分，係法院
    為防杜債務人之財產減少，維持債權人間之公平受償及使債
    務人有重建更生之機會，所為暫時之處分行為，自應以聲請
    更生或清算程序存在，始有保全處分之必要。
三、經查：
(一)、聲請人於95年10月26日依「中華民國銀行公會會員辦理消費
    金融案件無擔保協商機制」與各債權銀行協商成立，當時其
    積欠銀行之總債務為2,110,744 元，每月應繳金額24,868元
    ，共計分110 期清償，惟聲請人業於96年8 月間即毀諾、未
    依協議還款，此情除為聲請人所自承外，復有卷附還款協議
    書等資料附卷可參，合先敘明。
(二)、本件聲請人雖陳稱：伊每月薪資無法負擔協商金額，因此原
    協商方案之條件過苛，已經超越伊清償能力，而無法繼續履
    行云云。然查：聲請人於95年10月26日協商成立前，係在瑞
    光明鏡股份有限公司任職，平均每月薪資為51,000元，迄至
    96年8 月間未依協商條件還款時，其平均每月薪資仍為51,0
    00元等情，均為聲請人所自承。因之，足見聲請人前於95年
    10月間債務協商成立時，與其於96年8 月毀諾、未依協議還
    款時，期間收入並無任何重大變化；其次，聲請人固然陳稱
    協商條件之嚴苛，及該條件對聲請人之家庭、生計影響，但
    該協商條件既然係由聲請人與最大債權銀行雙方協議所達成
    ，在客觀事實並未有顯著變動之下，上述情事核屬聲請人在
    協商時可得預見，據以評估可否履行協商條件之事實，與「
    不可歸責於己之事由致履行顯有重大困難」之要件不符。又
    聲請人既有固定收入之履行能力，縱有履行不便，亦得經由
    個別債權銀行協商程序以求適當履債。準此，堪認聲請人尚
    乏不可歸責於己致履行顯有重大困難之情形可言。
(三)、再者，參以卷附聲請人之國稅局財產歸屬資料清單所載，聲
    請人名下除有供自住使用之門牌號碼高雄市○○區○○路33
    7 號3 樓等房地不動產外，尚有高雄市苓雅區○○○路22號
    9 樓之6 房地不動產以及汽車1 部等財產數筆，則聲請人名
    下既尚有資產可供變現清償債務，自難以認定其已達不能清
    償債務之程度；至聲請人雖謂係因於87年至94年間陸續向岳
    母廖美月借款購屋，嗣因無力清償該筆借款，始將該高雄市
    苓雅區○○○路22號9 樓之6 之房地供廖美月無償居住使用
    云云，並提出本票影本據以證明其借款存在之事實。然查，
    參以上揭本票所載票據發票日係於97年1 月25日，核與聲請
    人前揭所稱借款係於87年至94年間發生一節，顯非一致，而
    有出入，是以，聲請人與廖美月間是否確有借款關係存在，
    已非無疑，更遑論聲請人迄未提出其與廖美月間業已實際交
    付借款之證明。甚者，前揭房地既仍登記於聲請人名下，自
    屬聲請人之責任財產，而應供全體債權人債權之擔保。因之
    ，縱認聲請人與廖美月間確有借款關係，且復經聲請人於97
    年1 月25日將高雄市苓雅區○○○路22號9 樓之房地設定第
    二順位抵押權予廖美月以供擔保該筆借款之償還，然債權人
    廖美月至多僅得基於抵押權人之地位就抵押標的行使抵押權
    後，較其他普通債權人優先受償，除此之外，債權人廖美月
    就其借款債權之實現，自仍應就聲請人之全部責任財產與其
    他債權人立於平等地位平均受償，尚不得僅憑聲請人與廖美
    月間之借款關係存在一節，即認該等不動產亦應排除於聲請
    人之責任財產之外。從而，聲請人前揭所陳，亦非無據。是
    以，綜上所述，實難以認定聲請人有何不能清償之情事存在
    。
(四)、綜上所述，本院認本件更生之聲請，因聲請人未能釋明有不
    可歸責於己之事由，以致履行協商成立之還款協議，顯有重
    大困難，且依其資力復難以認定有何不能清償債務之情形，
    是其聲請為不合法，自應由本院裁定駁回；另更生之聲請既
    經駁回，則本件保全處分之聲請即失所附麗，應併予駁回。
    爰裁定如主文。
四、依消費者債務清理條例第11條第1 項、第8 條前段，裁定如
    主文。
中    華    民    國     98    年    3    月    30    日
                     民  事  庭法      官  鄭子文
上為正本係照原本作成
如不服本裁定，應於裁定送達後10日內，以書狀向本院提出抗告
，並繳納抗告費新臺幣1千元
中    華    民    國     98    年    3    月    30    日
                                書  記  官  林國龍


司法院資訊處製作；財團法人民間司法改革基金會備份。
